【裁判字號】    99,易,612
【裁判日期】    990531
【裁判案由】    竊盜
【裁判全文】
臺灣板橋地方法院刑事判決               99年度易字第612號
公  訴  人  臺灣板橋地方法院檢察署檢察官
被      告  丙○○
上列被告因竊盜案件，經檢察官提起公訴（99年度偵字第2381號
），本院判決如下：
    主  文
丙○○犯結夥竊盜罪，處有期徒刑拾月，未扣案之鑰匙壹支沒收
。
    事  實
一、丙○○、乙○○（現由本院通緝中）、綽號「股溜」（可能
    姓名張嘉明）之成年男子，前基於結夥分擔把風及侵入他人
    住宅行竊之結夥竊盜之共同犯意，於98年12月23日上午11時
    許，三人在甲○○位在臺北縣中和市○○路252 巷36弄1 號
    1 樓之未在巷弄交岔路口之住處（下稱甲○○住處）前會合
    後，並於同日時16分58秒至17分17秒在甲○○住處旁交岔路
    口處觀望後，即合意分由丙○○、乙○○入內行竊，而由「
    股溜」在上開交岔路口處為把風，即由丙○○於同日時17分
    28秒許，持鑰匙一支，將甲○○住處大門鐵門打開，並進入
    甲○○住處，再由傅普元於同日時18分08秒許，自該住處大
    門進入該住處並關起大門，將該大門鐵門內鎖反鎖（上開侵
    入住宅部分，未據告訴），丙○○、乙○○即在甲○○住處
    內竊取財物，共竊得甲○○所有之LV皮包三個、Solvil Titu
    s 手錶一對、金手鍊二條、金項鍊四條、鑽石戒子一隻、金
    戒子三隻、港幣葡幣共約二萬元及人民幣一千五百元等物並
    將上開物品置於一提袋內，即分由丙○○手提該提袋，分由
    乙○○於同日時41分44秒許先自甲○○住處側門離去，再由
    丙○○手於同日時分51秒許提該提袋自同側門離去，並於同
    日時分57、58秒至該大門鐵門前確認該鐵門關閉後，才行離
    去。嗣甲○○於同日中午12時30分許返家，發現家中遭竊，
    經報警處理由警調閱甲○○住處前巷弄交岔路口等處之監視
    器，始循線查獲乙○○，並在乙○○家中查獲甲○○遭竊之
    LV皮包三個、Solvil Titus手錶一對（已經發還甲○○），
    始查知上情。
二、案經甲○○訴由臺北縣政府警察局中和第二分局移送臺灣板
    橋地方法院檢察署檢察官偵查起訴。
    理  由
一、本案認定被告丙○○有罪之證據方法計有：(一)被告就自己之
    犯罪事實於偵查及審理中之自白及不利己之陳述、(二)共同被
    告乙○○於偵查中之陳述、(三)證人甲○○於警詢中之陳述暨
    出具之贓物認領保管單、(四)甲○○住處前巷弄交岔路口監視
    器監視影像檔案（下稱本案巷口監視器影像）暨影像翻拍畫
    面（下稱本案巷口監視器影像翻拍照片）、尋獲失物採證照
    片。經查，皆未發現有實施刑事訴訟程序之公務員因違背法
    定程序取得該等證據之情形；上開(二)所示之共同被告於偵查
    中之陳述，係伊以被告身分於偵查中向檢察官所為之陳述，
    且依卷內事證，查未有不法取供或有其他顯不可信之情況，
    依刑事訴訟法第159 條之1 第2 項規定，有證據能力（參見
    97年度台上字第2175號判決要旨參照），又乙○○於審理中
    經本院傳喚未到而經本院通緝，屬於事實上無法為詰問之情
    形，惟已經本院於審理中提示乙○○證言供其辨識並告以要
    旨，而由其為答辯，是已經合法調查，自得為本院裁判之依
    據；上開(三)所示之證人甲○○於警詢中之陳述及出具之贓物
    認領保管單，雖屬被告以外之人於審判外之陳述，惟被告對
    伊證言之證據能力，並不爭執，至言詞辯論終結前，均未聲
    明異議，而經本院審酌等陳述作成時之情況，係在警局向警
    陳述發現遭竊經過與確認遭竊物品，亦未指訴被告即確為犯
    嫌，是該陳述顯未有不可信之情形，經本院審酌認為適當，
    依刑事訴訴法第159 條之5 規定，有證據能力，並經本院於
    審理中提示該等證言供其答辯，而經合法調查，自可為裁判
    之依據；上開(一)所示之被告就本案犯罪事實之不利己之陳述
    ，查無刑事訴訟法第156 條第1 項、第158 條之2 規定情形
    ，且與本院依法調查所得事實相符，自得援引被告之自白及
    不利己之陳述為認定其有罪之證據；上開(四)所示之本案巷口
    監視器影像暨翻拍照片及採證照片，均係由警方依法取得，
    且查無偽造、變造之情，並經本院於審判期日當庭播放該影
    像，並提示各該文書供被告為辨識，由其為答辯，是上開物
    證，除有證據能力外，並經合法調查，自得為本院裁判之基
    礎。
二、被告丙○○就其於事實欄一所示之時間，持鑰匙開啟甲○○
    住處後，進入該住處，並手提提袋自該住處離去，以及就本
    案巷口監視器影像攝得其與乙○○、「股溜」於事實欄一所
    示之各該時間，分別有同欄所示之各該行為等情，於審理中
    固不爭執，惟於偵查及審理中均辯稱以係乙○○將鑰匙交予
    其，告知該住戶欠伊錢，而要其開門，其並不知悉乙○○係
    要竊取該住戶，其進入屋後係在陽台抽煙，其不知道乙○○
    在該屋內做何事情，係乙○○將該提袋交給其要其拿出來云
    云。查以：
  (一)本案被告及共同被告乙○○前於偵查中，均將本案竊盜犯行
    推為對方所為，被告係辯以前詞，而乙○○則辯稱因被告係
    通緝犯，而邀同伊前往上址搬家，該住處大門係被告開啟，
    物品亦由被告取走，在伊住處查獲之失竊財物，係被告寄放
    在伊住處云云（參見99年1 月5 日偵訊筆錄，偵查卷第46至
    47頁）。然以，本案依本案巷口監視器影像攝得之如事實欄
    一所示之影像內容，依該三人在甲○○住處前之聚集、交談
    、張望等動作，除已難認該二人各自辯稱之情節係屬實在外
    ，被告與乙○○各在警詢、偵查及審理中均陳稱該影像中「
    股溜」，係擔任把風之工作（乙○○部分，參見99年1 月4
    日警詢筆錄，偵查卷第6 頁；丙○○部分，參見99年1 月29
    日偵訊筆錄，偵查卷第53頁、99年3 月23日審判筆錄第3 頁
    ），是本案被告與乙○○二人各自辯稱情節如確屬實在，則
    何以二人均知悉「股溜」是對方之把風者？是其二人所辯均
    難採認。是依上開監視影像所攝得之影像，堪認被告、乙○○與「股溜」係以如事實欄一所示之方式，共同竊盜。
  (二)按以刑法第321 條第1 項第4 款之結夥三人以上竊盜罪，所
    謂之「三人以上」，固以在場共同實施或在場參與分擔實施
    犯罪之人為限，而不包括同謀共同正犯在內（最高法院83年
    度台上字第8 號判決要旨參照），亦即，本條項款之結夥三
    人，不包括同謀共同正犯而未參與實施犯罪行為者在內；然
    按以「被告事先參與搶奪之謀議，實施搶奪被害人財物時，
    又在場把風，為防止阻犯罪事實發生之行為，自屬犯罪行
    為之分擔。是其所犯搶奪罪之加重條件，除夜間侵入住宅外
    ，尚有結夥三人以上，即應成立結夥三人以上，於夜間侵入
    住宅搶奪罪。」，最高法院84年度台上字第6242號判決要旨
    亦可參照，是以，如行為人事前參與犯罪行為之謀議，於實
    施犯罪行為時又在場，而其在場之行為，如已達於把風等之
    阻犯罪事實發生之分擔行為，自仍構成本條項款規定之結
    夥行為。查以，本案「股溜」把風之地點係在甲○○住處旁
    之該交岔路口，亦即，依本案巷口監視器影像暨影像翻拍畫
    面所示之位置，該交岔路口係呈「Ｔ」字型，「股溜」出現
    位置約距離甲○○住處門口五、六公尺處（約二至三部機車
    車身之長度），是該把風行為之地點與被告及乙○○所侵入
    之住宅即著手竊盜之處所，相隔甚近，就其三人犯罪目的之
    實現上，除可認屬同一場所外，該把風行為顯係屬在場阻
    犯罪事實發生之分擔行為，是本案應構成結夥三人以上之加
    重事由。
  (三)另本案起訴書雖記載「…，丙○○以破壞門鎖之方式打開上
    址鐵門後，…」，然此部分經證人甲○○向警陳明以渠返家
    後發現打不開鐵門之情形，係因竊嫌從內將第二道門反鎖，
    故打不開，其後係由側門才得開門進入等語，是起訴書此部
    分之記載，容屬誤會，應予更正。復按刑法第321 條第1 項
    第2 款規定之「毀越」，係指毀損踰越，「毀」、「越」二
    者有其一，即可成立。「毀」，如破壞門扇、挖掘牆垣，毀
    不須達不堪使用之程度，祇須使其能侵入即可，亦不成立毀
    損罪；「越」，係指越入者而言，如係走入，則不得謂之「
    越」，應解釋為超越或踰越。是如以鑰匙開啟門扇走入，自
    非屬於本條項款之踰越行為。本案依本案巷口監視器影像所
    示之犯罪情節，被告丙○○顯係如其所辯稱之係以鑰匙開門
    走入，且依證人甲○○警詢中之證言，其門鎖未遭破壞，僅
    係遭被告從屋內鎖上內鎖而無法打開，本案自未有起訴書論
    罪所指之本條項款之加重要件，起訴書此部分事實之評價，
    亦容有違誤。
  (四)綜上所述，本案事證明確，被告犯行洵堪認定，應依法論科
    。
三、被告丙○○與乙○○及「股溜」以事實欄一所示之共同竊盜
    方式，由其與乙○○進入甲○○住處，竊得甲○○財物，核
    其所為係犯刑法第321 條第1 項第4 款之結夥竊盜罪。起訴
    書認本案另有同條項第2 款規定之加重要件，容有違誤，已
    詳如前述（參見本判決理由欄二、(三)所示）。被告與乙○○
    及「股溜」間，就本案犯行，有犯意之聯絡與行為之分擔，
    構成共同正犯；又刑法第321 條第1 項第4 款之結夥竊盜罪
    本質即為共同犯罪，爰不於主文諭知係共同犯罪（最高法院
    83年度台上字第2520號判決要旨參照）。爰審酌被告正值年
    輕力壯，不謀正事，竟與傅普宏、「股溜」共同結夥以侵入
    住宅方式竊取他人住宅內之財物，其等所為，除侵害他人財
    產權外，就其等侵入他人住宅部分，雖未據被害人告訴，惟
    對他人法益係已經造成重大侵害與危險，其等所為，顯屬非
    是，茲斟酌其素行紀錄、智識程度、犯案動機、被害財物之
    價值、及其犯後之態度等一切情狀，參酌公訴人所求處刑度
    ，量處如主文所示之刑以示懲儆。又未扣案之鑰匙一支，雖
    被告與乙○○相互推則為對方所有，惟應屬被告三人中之一
    人所有，而供其等為本案犯行之用，是該鑰匙雖未扣案，然
    依卷內事證，既無證據可認已經滅失而不存在，爰依刑法第
    38條第1 項第2 款、第3 項，併為沒收之諭知。
據上論斷，依刑事訴訟法第299 條第1 項前段，刑法第28條、第
321 條第1 項第4 款、第38條第1 項第2 款、第3 項，判決如主
文。
本案經檢察官陳怡親到庭執行職務。
中    華    民    國    99    年    5     月    31    日
                  刑事第一庭  法  官  陳世旻
上列正本證明與原本無異。
如不服本判決，應於判決送達後10日內敘明上訴理由，向本院提
出上訴狀 (應附繕本) ，上訴於臺灣高等法院。其未敘述上訴理
由者，應於上訴期間屆滿後20日內向本院補提理由書「切勿逕送
上級法院」。
                              書記官  楊雅芳
中    華    民    國    99    年    6     月    11    日
附錄：本案論罪科刑法條全文
第321 條（加重竊盜罪）
犯竊盜罪而有左列情形之一者，處六月以上、五年以下有期徒刑
：
一、於夜間侵入住宅或有人居住之建築物、船艦或隱匿其內而犯
    之者。
二、毀越門扇、牆垣或其他安全設備而犯之者。
三、攜帶兇器而犯之者。
四、結夥三人以上而犯之者。
五、乘火災、水災或其他災害之際而犯之者。
六、在車站或埠頭而犯之者。
前項之未遂犯罰之。

司法院資訊處製作；財團法人民間司法改革基金會備份。
